【裁判字號】    91,易,540
【裁判日期】    920617
【裁判案由】    竊盜
【裁判全文】
臺灣宜蘭地方法院刑事判決                          九十一年度易字第五四號
    公  訴  人  臺灣宜蘭地方法院檢察署檢察官
    被      告  甲○○
右列被告因竊盜案件，經檢察官提起公訴（九十一年度偵字第一一八五號），本院判
決如左：
      主  文
甲○○共同竊盜，處有期徒刑壹年。
      事  實
一、甲○○係「東一企業社」之負責人，與乙○○（綽號「阿新」，未據起訴）共同
    基於意圖為自己不法所有之犯意聯絡，於民國九十年十二月二十五日以「東一企
    業社」名義，申請設廠經營鋁門窗製造業，並與經濟部工業局龍德（兼利澤）工
    業區服務中心（以下簡稱「利澤工業區」）簽訂土地租賃契約書，租用中華民國
    所有位於利澤工業區內宜蘭縣五結鄉○○段五九九─五九地號土地，然事實上並
    未設廠營業，於九十一年一月三日經由經濟部工業局同意承租後，即與乙○○一
    同指揮不知情之工人駕駛挖土機，在前開國有土地上盜採共約一萬零五百立方公
    尺之砂石（實際面積長約五十公尺、寬約七十公尺、深約三公尺）。嗣因利澤工
    業區發覺前開土地遭盜採並回填建築廢棄物，先於九十一年一月三十一日函令停
    止砂石挖掘並回填原有砂石未果，始於九十一年二月二十二日及九十一年三月七
    日兩度會勘現場而查得上情。
二、案經宜蘭縣警察局訴由臺灣宜蘭地方法院檢察署檢察官偵查起訴。
      理  由
一、訊據被告甲○○矢口否認有何竊盜犯行，辯稱：伊是「東一企業社」的負責人，
    但出資者為乙○○，伊雖與利澤工業區訂定土地使用契約，但是幫乙○○去租的
    ，伊沒有拿到好處，也沒有領取薪資，是乙○○叫伊告知利澤工業區要挖地下室
    ，伊不知道挖掘土地的事，也不知道挖出的土石交予何人，因為乙○○說要蓋工
    廠，要用伊的名字，伊只是要幫助朋友云云。經查：
（一）被告為「東一企業社」之負責人，此有宜蘭縣政府營利事業登記證影本一件存
      卷可稽。而被告以「東一企業社」之名義，與利澤工業區簽訂土地租賃契約書
      ，租用中華民國所有位於利澤工業區內宜蘭縣五結鄉○○段五九九─五九地號
      土地一節，亦有土地租賃契約書一件、土地登記謄本一紙、應辦工業人承租工
    業區土地標準廠房及工廠設立申請書一紙、地籍圖謄本一紙存卷可參。
（二）被告與乙○○於前揭租用之國有土地上，盜採砂石數量共約一萬零五百立方公
      尺之砂石（實際面積長約五十公尺、寬約七十公尺、深約三公尺）等情，業據
      被告及共犯乙○○於本院調查中供承不諱，並經證人即利澤工業區承辦人員丙
      ○○於本院調查中證述綦詳，且有現場挖取砂石後之照片三十七張附卷可稽。
      利澤工業區發覺上情後，先於九十一年一月三十日發函「東一企業社」停止挖
      掘砂石，並回填原有砂石，後於九十一年二月二十一日及九十一年三月七日會
      同宜蘭縣政府建設局、環保局等單位前往現場會勘，並認挖掘面積達租地面積
      百分之七十，違規情形嚴重，此有九十一年一月三十一日利澤管字第００三二
      號函、「東一企業社挖掘砂石埋入廢棄土會勘紀錄」及「利澤工業區內五結鄉
      ○○段五九九─五九地號違反非都市土地使用管制會勘紀錄」各一件存卷可參
      ，堪信被告及乙○○二人於前揭土地上任意盜採前述國有土地上之砂石一事，
      應可信實。
（三）雖被告辯稱係受乙○○之託設立「東一企業社」租地採取砂石，僅是幫助朋友
      云云，然證人丙○○於本院調查中結證稱：本件確實是被告一人與利澤工業區
      辦理承租事項，渠到現場稽查時，有看到被告及「阿新」，被告說正在挖地下
      室，「阿新」在現場指揮，另有工人在開挖土機等語（見九十二年三月二十日
      訊問筆錄），顯見被告確實直接與利澤工業區接洽辦理租地事宜，並於盜採砂
      石時與「阿新」乙○○均在現場指揮。另乙○○雖自承為「東一企業社」之實
      際出資者（按資本額僅為新臺幣五千元），且要求被告向利澤工業區承租土地
      設廠經營云云，然乙○○之年紀尚較被告為輕，且於本院調查時就「東一企業
      社」之資本額無法回答，並表示不知道何人來載運砂石，顯與常情不符。又被
      告就是否受僱於乙○○一節，於本院調查中先陳稱沒有收取好處，也沒有領取
      薪資（見本院九十一年十二月十九日訊問筆錄），後改稱受僱於乙○○等語（
      見本院九十二年五月八日訊問筆錄），其前後所辯不一，均不足採信。惟被告
      與乙○○二人事先同謀向利澤工業區承租國有土地，事後一同指揮挖掘砂石外
      運，渠等就盜採國有砂石一事有犯意聯絡及行為分擔至明。是本件事證明確，
      被告犯行洵堪認定，應依法論科。
二、核被告甲○○所為，係犯刑法第三百二十條第一項之竊盜罪。其與乙○○間，犯
    意聯絡及行為分擔，為共同正犯。爰審酌被告之素行，其虛偽訂立土地租賃契約
    而盜採國有砂石外運，砂石數量達租用土地面積之百分之七十，嚴重影響土地利
    用及水土保持，並侵害國家土地管理權限，所生危害重大，且所竊砂石價值非少
    ，及於犯後飾詞否認犯行，惡性非輕等一切情狀，量處如主文所示之刑，以資懲
    儆。
三、至檢察官移送併案（九十一年度偵字第三一七二號）以：被告甲○○於九十年十
    二月二十五日向利澤工業區承租前揭土地，並取得經濟部工業局核發之土地使用
    同意書後，未經申請建築執照即擅自開挖，盜採砂石外運牟利，違反區域地十五
    條第一項編定使用管制規定，經主管機關宜蘭縣政府三次裁罰並限於九十一年八
    月二十日前恢復原狀，惟被告屆期仍不依限變更使用恢復土地原狀，因認被告違
    反區域，計畫法第二十一條第一項之規定，而犯同條例第二十二條之罪。訊據被
    告固不否認至今仍未將前揭盜採砂石之國有租地恢復原狀，且有宜蘭縣政府有關
    被告違反區域計畫法資料卷（內含九十一年三月十三日、九十一年四月十日宜蘭
    縣政府裁處違反區域計畫法案件處分書各一件、現場照片二十五張、宜蘭縣政府
    九十一年七月二十四日府第三字第０九一００八四八四九號函、利澤工業區九十
    一年九月二十六日工北管字第０九一０四三００二００號函、經濟部工業局北區
    管理處九十一年八月十五日北管字第０九一０八五三號函、利澤工業區九十一年
    十月一日龍德管字第０九一一二六０號函、宜蘭縣政府營利事業登記證、興辦工
    業人承租工業區土地標準廠房及工廠設立申請書、土地登記謄本、地籍圖騰本各
    一件）附卷可稽，堪信被告確未依限恢復土地原狀。然本件前揭起訴部分，係被
    告以竊盜行為採取國有土地上之砂石，而併案部分乃係被告以一消極之不作為未
    依照行政機關處分於限期內恢復土地原狀，應為另行成立之犯罪態樣，二者並無
    必然之原因結果或方法目的等牽連，顯與本案前揭有罪部分無裁判上一罪之關係
    ，本院自無從併予審判，應退由檢察官另依法妥適卓辦。
據上論斷，應依刑事訴訟法第二百九十九條第一項前段，刑法第三百二十條第一項、
第二十八條，罰金罰鍰提高標準條例第一條前段，判決如主文。
本案經檢察官郭欣怡到庭執行職務。
中        華       民      國     九十二      年   六   月     十 七    日
                      臺灣宜蘭地方法院刑事第二庭
                                        審判長法  官    黃  永  勝
                                              法  官    鄭  貽  馨
                                              法  官    郭  顏  毓
右正本證明與原本無異。
如不服本判決，應於判決送達後十日內向本院提出上訴狀 (應附繕本) ，上訴於臺灣
高等法院。
                                              書記官    莊  淑  茹
中        華       民      國     九十二      年   六   月     二 十    日
附錄本案論罪科刑法條全文：
刑法第三百二十條
意圖為自己或第三人不法之所有，而竊取他人之動產者，為竊盜罪，處五年以下有期
徒刑、拘役或五百元以下罰金。
意圖為自己或第三人不法利益，而竊佔他人之不動產者，依前項之規定處斷。
前二項之未遂犯罰之。


司法院資訊處製作；財團法人民間司法改革基金會備份。
